臺灣臺北地方法院民事簡易判決
110年度北保險簡字第39號
原      告  建鹽企業有限公司

法定代理人  張世勇    
訴訟代理人  曾大殷    
被      告  富邦產物保險股份有限公司

法定代理人  陳伯燿     


訴訟代理人  廖世昌律師
            郭姿君律師
複代理人    曾筱棋律師
上列當事人間給付保險金事件，本院於民國110年12月2日言詞辯
論終結，判決如下：
    主      文
原告之訴駁回。
訴訟費用由原告負擔。
    事實及理由
一、按訴狀送達後，原告不得將原訴變更或追加他訴，但請求之
    基礎事實同一、擴張或減縮應受判決事項之聲明者、不甚礙
    被告之防禦及訴訟之終結者，不在此限，民事訴訟法第255
    條第1項第2款、第3款、第7款分別定有明文。原告起訴時原
    聲明：「被告應給付原告新臺幣（下同）38萬元，及自民國
    109年7月18日起至清償日止，按年息10%計算之利息。」，
    經多次變更，最終變更為：「㈠被告應給付原告38萬元，及
    自109年7月18日起至清償日止，按年息10%計算之利息。㈡被
    告應給付原告440,959元，暨290萬元之遲延利息即自109年7
    月4日起至清償日止，按年息10%計算之利息。」（見本院11
    0年12月2日言詞辯論筆錄），係基於同一保險契約所為之請
    求，核與上開規定相符，應予准許。
二、原告主張：伊前向被告投保僱主補償契約責任保險暨團體傷
    害保險（保單號碼：0525字第18AEDL000717號，保險期間：
    107年2月10日起零時起至108年2月10日零時止，下稱系爭保
    險），約定在保險期間內，倘伊公司之受僱人於執行職務期
    間發生交通事故而身亡，依「建鹽企業有限公司員工意外事
    故補償規則」（下稱補償規則）伊應負補償責任，而受補償
    請求時，被告依約負補償之責。嗣伊公司之員工許力兼於10
    7年10月5日執行職務期間發生意外事故而致死亡（下稱系爭
    事故），107年11月26日於高雄市政府勞工局勞資爭議調解
    ，伊與許力兼之法定繼承人即其父母許清心、葉軒含（下稱
    許清心等2人）調解成立，雙方同意以400萬元達成和解（含
    勞保給付143萬餘元、團體保險200萬元、喪葬費及奠儀52萬
    餘元），許力兼在職時未領薪資55,569元、在職時向伊貸款
    購車9萬餘元尚未清償，同意相互扣抵，和解後事故衍生之
    車輛維修與人員傷害賠償均由伊負擔賠償；伊本可依民法第
    188條第1項後段主張僱用人免責，但顧及雙方情誼仍承擔賠
    償，108年11月5日、108年12月6日伊於屏東地方法院與其他
    事故被害人達成和解，係為許清心等2人承擔債務約莫120萬
    元，許清心等2人既已簽立400萬元付款憑證，由伊提交予被
    告，被告自應依保險契約給付理賠金，惟被告遲至109年7月
    3日始告知願先賠付252萬元，尚欠38萬元保險金；另被告未
    於期限內給付保險金290萬元，具有可歸責之事由，依法險
    法第34條規定，應給付自107年12月27日起至109年7月3日止
    ，按年息10%計算之遲延利息共440,959元，暨自109年7月4
    日起至清償日止，按年息10%計算之利息。為此，依保險契
    約、保險法之規定提起本訴等語。並聲明：如變更後之聲明
    所示。
三、被告則以：原告為調味品製造業公司，以自己為被保險人，
    向伊投保系爭保險，原告之員工許力兼於107年10月5日執行
    職務發生車禍事故身亡，伊於107年12月18日受理原告理賠
    申請，並通知原告如已給付賠款予許力兼家屬，應提出支付
    證明，以辦理理賠作業；原告主張已依調解內容支付290萬
    元予許力兼之繼承人，卻遲遲未提出給付290萬元之匯款明
    細，且先前提出之「支付證明」，係未填寫金額之空白付款
    憑證，原告曾起訴請求被告給付保險金，案經臺灣士林地方
    法院於109年4月30日以108年度保險字第6號判決原告之訴駁
    回；其後原告雖提出由許清心等2人簽署之付款憑證，仍未
    提出任何給付證明，伊訪查結果原告實際給付許清心等2人
    金額為252萬元（現金21萬元、31萬元直接付禮儀公司、各1
    00萬元匯入許清心等2人各自帳戶），伊已於109年7月3日送
    達交付252萬元支票予原告，原告請求之38萬元實際並未給
    付予許清心等2人，亦未提出證明文件，依保險法第94條第1
    項規定、系爭保險契約第16條第1項，其請求保險金38萬元
    ，顯無理由；縱認原告免除許力兼9萬餘元借款債務、對系
    爭事故其他被害人賠償84萬餘元屬實，惟非屬對許清心等2
    人給付補償金，非屬系爭保險契約之承保範圍，況且依民法
    第188條原告本為系爭事故受害人之求償對象，許力兼最終
    是否應對車禍事故負賠償責任，家屬是否需於繼承範圍內承
    擔賠償，均未經判決釐清，尚且許力兼之家屬認系爭車禍事
    故係因原告公司讓許力兼駕車載貨嚴重超載，造成無法煞車
    所致，最終賠償責任應由原告承擔，並無由原告代為對第三
    人給付賠償，以代對許力兼家屬賠償之意，被告既無可歸責
    之事由，故原告不得請求遲延利息等語，資為抗辯。並聲明
    ：㈠原告之訴駁回。㈡如受不利判決，願供擔保請准宣告免為
    假執行。
四、本院之判斷：
　㈠原告主張其前向被告投保系爭保險，原告公司之受僱人許力
    兼於107年10月5日送貨途中發生交通事故身亡，107年11月2
    6日107年11月27日於高雄市政府勞工局勞資爭議調解，其與
    許力兼之法定繼承人即其父母許清心、葉軒含調解成立，雙
    方同意以400萬元達成和解（含勞保給付143萬餘元、團體保
    險200萬元、喪葬費及奠儀52萬餘元，許力兼在職時未領薪
    資55,569元、在職時向原告貸款購車9萬餘元尚未清償，同
    意相互扣抵），被告於109年7月3日已賠付原告保險金252萬
    元等情，業據提出富邦產物僱主補償契約責任保險暨團體傷
    害保險、保險單計劃別明細表、保單條款、建鹽企業有限公
    司員工意外事故補償規則、高雄市政府勞工局勞資爭議調解
    紀錄、付款憑證、被告公司企業保險理賠部書函等件為證（
    見本院卷第169至223頁、133頁、135至137頁、144頁），堪
    信為實。
　㈡按責任保險人於被保險人對於第三人，依法應負賠償責任，
    而受賠償之請求時，負賠償之責；保險人於第三人由被保險
    人應負責任事故所致之損失，未受賠償以前，不得以賠償金
    額之全部或一部給付被保險人，保險法第90條、第94條第1
    項分別定有明文。又保險法第94條第1項規定，係為保障該
    事故之第三人得確實獲得賠償而設，即於第三人未受賠償前
    ，保險人得拒絕給付賠償金予被保險人（最高法院93年度台
    上字第793號判決意旨參照）。再依系爭保險契約第3條約定
    ：「被保險人在保險期間內，因其受僱人於執行職務期間遭
    受意外事故而致死亡、殘廢或傷害，依『意外事故補償規則』
    應負補償責任，而受補償請求時，本公司依本保險契約之約
    定負補償之責」、第16條約定：「被保險人理賠，應檢具下
    列文件：一、理賠申請書。二、受僱人死亡、殘廢或傷害者
    ，應依其情況檢具死亡證明文件、診斷證明書及醫療單據。
    三、其他經本公司認為必要之證明文件。本公司應於被保險
    人交齊證明文件後，15日內補償之；因可歸責於本公司之事
    由致未在前述約定期限內為補償者，應給付遲延利息年利1
    分。」（見本院卷第189、190頁）。依上，可知被告所承保
    者為「原告在保險期間內，因其受僱人於執行職務期間遭受
    意外事故而致死亡、殘廢或傷害，原告依補償規則應負補償
    責任，而受補償請求時，被告依約負補償之責」，且系爭保
    險性質為責任保險，自有保險法關於責任保險規定之適用。
    準此，依保險法第94條第1項規定，本件於許清心等2 人確
    實獲得補償前，被告當得拒絕給付系爭保險金予原告。另原
    告申請理賠時，亦應依前開契約約定，應檢附「必要之證明
    文件」，證明許清心等2 人已確實獲得補償金之付款證明文
    件。
  ㈢經查，原告前曾起訴請求被告給付保險金，案經臺灣士林地
    方法院於109年4月30日以108年度保險字第6號判決原告之訴
    駁回，有該判決在卷可憑（見本院卷第227頁以下），依該
    判決事實及理由欄記載，原告於前案審理時提出之付款憑證
    ，僅立據人欄位載有許清心等2人之簽名，其餘金額、日期
    欄位均為空白等情，可認迄至於前案109年3月19日言詞辯論
    終結前，原告並未向被告提出卷附付款憑證（載明意外事故
    撫卹金400萬元，見本院卷第231頁）作為理賠申請之證明文
    件，原告於書狀亦自承於訴訟後才提供被告載明400萬元金
    額及日期之付款憑證（見110年11月16日原告補充理由二狀
    第3頁），佐以被告提出之僱主補償契約責任訪查表（見本
    院卷第233頁），係由許清心等2人於109年6月27日填寫，被
    告遂於109年7月3日已賠付原告保險金252萬元，亦不違保險
    契約第16條交齊證明文件15日內理賠之約定，則原告主張被
    告有可歸責之事由而未於約定期限內給付保險金，按年息1
    分請求本金290萬元之遲延利息云云，並非可採。況且此部
    分遲延利息，原告已於前案起訴請求，就同一當事人、同一
    保險契約而為同一請求，係同一事件，此部分既為前案判決
    既判力客觀範圍所及，原告再次起訴顯然違反民事訴訟法第
    249條第1項第7款重複起訴禁止之規定，應予駁回。
  ㈣至原告另請求被告給付38萬元保險金部分，固提出付款憑證
    、受領權人系統表、高雄市政府勞工局勞資爭議調解紀錄、
    屏東地方法院和解筆錄2份等件為證。惟查許清心等2人實際
    受領原告公司補償數額為252萬元（即現金21萬元、禮儀公
    司31萬、2人帳戶各100萬元），有訪查表在卷可憑（見本院
    卷第233頁），依保險法第94條立法理由及上開實務見解，
    責任保險制度旨在提供加害人足夠清償能力，並保護受害第
    三人得以獲得補償，既為保障事故受害第三人確實獲得賠償
    而設，第三人未受賠償前，保險人不得賠償以賠償金額之全
    部或一部給付被保險人。查本件受害第三人即許清心等2人
    僅受原告補償252萬元，而非原告主張之290萬元，則原告請
    求被告再給付保險金38萬元，難謂有據。關於勞保死亡給付
    143萬餘元，依上開勞資爭議調解內容，係由勞保局核准後
    直接匯入勞方家屬帳戶，雖列為和解金額之一部，實際上並
    非由原告支出補償；另原告與系爭事故其他被害人間侵權行
    為損害賠償達成和解，賠償金額約84萬餘元，固有和解筆錄
    可憑（見本院卷第139、140頁），依勞資爭議調解內容無法
    據以認定許清心等2人有意以原告公司對於其他被害人之賠
    償作為補償金之一部，再者依民法第188條第1項本文規定，
    原告本需與受僱人就車禍事故侵權行為連帶負損害賠償責任
    ，原告與其他被害人和解之損害賠償數額，亦無法排除係基
    於自身應負之僱用人責任；況且原告未依保險契約第13條約
    定於受補償請求時5日內通知被告，致被告未能參與上開勞
    資爭議調解，依保險契約第14條約定，被保險人即原告對於
    受僱人就其責任所為之承認、和解或補償，未經被告公司參
    與者，被告亦不受拘束，依上原告依保險契約請求被告給付
    38萬元，難謂有據。
五、綜上，被告依保險契約、保險法規定請求被告給付原告440,
    959元（即本金290萬元自107年12月27日起至109年7月3日止
    ，按年息10%計算之遲延利息），暨本金290萬元自109年7月
    4日起至清償日止，按年息10%計算之利息；另請求被告給付
    保險金38萬元，均無理由，應予駁回。
六、本件事證已臻明確，兩造其餘攻防及證據，核與判決結果不
    生影響，爰不逐一論述，併此敘明。
七、訴訟費用負擔之依據：民事訴訟法第78條。
中　　華　　民　　國　　111 　年　　1 　　月　　7 　　日
                  臺北簡易庭  法  官　張瓊華
以上正本係照原本作成。
如不服本判決，應於判決送達後20日內向本庭（臺北市○○區○○○
路0段000巷0號）提出上訴狀。如委任律師提起上訴者，應一併
繳納上訴審裁判費。
中　　華　　民　　國　　111 　年　　1 　　月　　7 　　日
                              書記官  賴敏慧